臺灣彰化地方法院刑事判決　　　　　　　95年度訴字第1285號
公　訴　人　臺灣彰化地方法院檢察署檢察官
被　　　告　丙○○
　　　　　　　　　　　72號
　　　　　　　　　　（現另案於臺灣雲林監獄執行中）
選任辯護人　楊振芳律師
上列被告因違反毒品危害防制條例案件，經檢察官提起公訴（九
十五年度偵字第二八九四號），本院判決如下：
    主  文
丙○○連續販賣第一級毒品，累犯，處無期徒刑，褫奪公權終身
；扣案如附表參所示之物均沒收銷燬之；扣案如附表伍所示之物
均沒收；因販賣第一級毒品所得如附表陸所示之財物沒收之，如
全部或一部不能沒收時，以其財產抵償之。又連續販賣第二級毒
品，累犯，處有期徒刑壹拾年，褫奪公權伍年；扣案如附表肆所
示之物沒均收銷燬之；扣案如附表柒所示之物沒收；因販賣第二
級毒品所得如附表捌所示之財物沒收之，如全部或一部不能沒收
時，以其財產抵償之。應執行無期徒刑，褫奪公權終身，扣案如
附表參、附表肆所示之物均沒收銷燬之；扣案如附表伍、柒所示
之物均沒收；因販賣第一級毒品所得如附表陸所示之財物，及因
販賣第二級毒品所得如附表捌所示之財物均沒收之，如全部或一
部不能沒收時，以其財產抵償之。
    犯罪事實
一、丙○○（綽號「西米」）前於民國九十年間因違反毒品危害
    防制條例案件，經本院於九十年五月九日，以九十年度員簡
    字第一六八號判處有期徒刑五月確定；及同年間因違反槍砲
    彈藥刀械管制條例案件，經本院於九十年八月十日，以九十
    年度訴字第五一八號判處有期徒刑一年三月確定；又同年間
    因違反毒品危害防制條例案件，經本院於九十年十一月三十
    日，以九十年易字第一六四八號判處有期徒刑六月確定（後
    二案經定應執行刑為有期徒刑一年七月），三案經合併執行
    ，甫於九十三年三月四日縮刑執行完畢出監。猶不知警惕，
    明知海洛因、甲基安非他命係毒品危害防制條例第二條第二
    項第一、二款規定之第一級、第二級毒品，不得販賣，竟仍
    分別基於販賣第一級毒品海洛因之概括犯意，及販賣第二級
    毒品甲基安非他命之概括犯意，於如附表壹、附表貳所示之
    時間、地點，以行動電話號碼0000-000000、0000-000000等
    門號電話為聯絡工具，分別三次販賣第一級毒品海洛因與甲○○，及販賣第二級毒品甲基安非他命與乙○○及綽號「俊
    明」、「師公」之年籍不詳之成年男子（其販賣之時間、對
    象、地點、次數、金額均詳如附表壹、附表貳）。嗣於九十
    五年三月二十一日凌晨一時許，因其為臺灣彰化地方法院檢
    察署發布通緝，為警於彰化縣溪州鄉○○路與莒光路口旁盤
    查時，丙○○見警隨即逃跑，並立刻丟棄隨身攜帶之隨身包
    ，經警追捕後，在附近之農田內逮獲丙○○，並在該隨身包
    內查獲丙○○所有之第一級毒品海洛因五包（合計淨重四點
    二六公克）、第二級毒品甲基安非他命二包（合計毛重二點
    一五公克），及其所有供販賣海洛因、甲基安非他命使用之
    電子磅秤一個、白粉二包（合計淨重三十八點九七公克）、
    裝毒品用塑膠袋二個、分裝毒品塑膠袋一包等物，並循線查
    知上情。
二、案經臺灣彰化地方法院檢察署檢察官指揮彰化縣警察局移送
    偵查起訴。
    理   由
壹、有關於證據能力部分：
一、本案以下所引用之全部供述證據，經公訴人、被告、選任辯
    護人均同意以下供述證據之證據能力，是後述所引用供述證
    據之證據能力均無疑義，合先敘明。
二、再按有事實足認被告或犯罪嫌疑人有最輕本刑為三年以上有
    期徒刑之罪嫌，並危害國家安全或社會秩序情節重大，而有
    相當理由可信其通訊內容與本案有關，且不能或難以其他方
    法蒐集或調查證據者，得發通訊監察書。通訊監察書，偵查
    中由檢察官依司法警察機關聲請或依職權核發，審判中由法
    官依職權核發。又除法律另有規定外，實施刑事訴訟程序之
    公務員因違背法定程序取得之證據，其有無證據能力之認定
    ，應審酌人權保障及公共利益之均衡維護。通訊保障及監察
    法第五條第一項第一款、第二項、刑事訴訟法第一五八條之
    四分別定有明文。本件關於被告所使用之0000-000000、000
    0-000000等電話之監聽錄音，為經臺灣彰化地方法院檢察署
    核准在案，有詳載案由、監察電話、對象、時間及譯文等之
    臺灣彰化地方法院檢察署通訊監察書稿及譯文紀錄等附卷可
    參，係依法所為之監聽；況審酌電話監聽侵害被告權益之種
    類及輕重、對於被告訴訟上防禦不利益之程度、犯罪所生之
    危害或實害等情形，兼顧人權保障及公共利益之均衡維護，
    亦認本件此部分電話監聽合於比例原則，是應具有證據能力
    。
貳、有關於認定犯罪事實部分：
一、就被告被訴販賣第一級毒品部分：訊據被告於本院審理時，
    固不否認其綽號為「西米」，惟矢口否認有販賣第一級毒品
    海洛因之犯行，並辯稱：其並無販賣海洛因予甲○○，甲○○只有向其購買甲基安非他命云云，惟查：
（一）按證人之陳述有部分前後不符，或相互間有所歧異時，或
      因記憶淡忘、或事後迴護被告、或因其他事由所致，究竟
      何者為可採，法院仍得本其自由心證予以斟酌，非謂一有
      不符或矛盾，即應認其全部均為不可採信；尤其關於行為
      動機、手段及結果等之細節方面，證人之證言，有時亦有
      予渲染之可能；然其基本事實之陳述，若果與真實性無礙
      時，則仍非不得予以採信（最高法院七十四年臺上字第一
      五九九號判例要旨、九十年度臺上字第六0七八號判決要
      旨參照）；況認事採證、證據之取捨及證據證明力之判斷
      ，俱屬事實審法院之職權，苟無違證據法則，自不能指為
      違法；是供述證據前後雖有差異或矛盾，事實審法院非不
      可本於經驗及論理法則，斟酌其他情形，作合理之比較，
      定其取捨；其就供述證據之一部，認為真實者，予以採取
      ，亦非法則所不許。因之，證人供述之證據，前後縱有差
      異，事實審法院依憑證人前後之供述證據，斟酌其他證據
      ，本於經驗法則與論理法則，取其認為真實之一部，作為
      論罪之證據，自屬合法（最高法院九十年度臺上字第六九
      四三號判決要旨參照）。
（二）再按非法販賣海洛因等毒品之交易型態，有所謂「大盤」
      、「中盤」或「小盤」之分。其中「大盤」或「中盤」者
    　，倘時機掌握得宜，或可查獲電子秤、帳冊、分裝袋等販
      賣工具，且因購買者眾，一旦事發，必有多數知情或買受
      人等可為證人。然在「小盤」與偶發之零星交易，因係一
      手交錢，一手交貨，交易方法簡單，對象不多，無須使用
      任何販賣工具，亦無記載帳冊之必要。此種交易方式，因
      交易時間短暫，未必有第三者知悉其情事，且茍非警方事
      先獲知情報，甚難於交易現場當場查獲。法院固不應僅憑
      購買者片面之指證，據以認定被告之非法販賣毒品之犯行
      ，然購買者之指證在證據法則上既屬人證之一種，與被告
      之自白不得作為認定事實唯一證據之情形不同，如購買者
      之指證並無矛盾或瑕疵，亦未違背經驗法則與論理法則時
      ，自不應僅因無法查得其他直接佐證，即對購買毒品者所
      為對販毒者不利之指證，全然捨棄不採（最高法院九十三
      年度臺上字第五七四二號判決意旨參見）；另查證人之陳
      述有部分前後不符，或相互間有所歧異時，究竟何者為可
      採，法院仍得本其自由心證予以斟酌，非謂一有不符或矛
      盾，即應認其全部均為不可採信。
（三）經查，證人甲○○於偵查中結證稱：「（提示九十五年五
      月十一日警詢筆錄，有關丙○○販賣毒品給你部分是實在
      ？）實在。」、「（向他買過幾次毒品？）三次。」、「
      （三次買安非他命或海洛因？）全部都買海洛因。」、「
      （每次價格為何？）每次都五千元。」、「（有無向丙○○買過安非他命？）沒有。」、「（三次買海洛因是否他
      親自交給你？）是，他本人到我家交給的。」、「（上述
      所說是否實在？）實在。」等語（均見臺灣彰化地方法院
      檢察署九十五年偵字第二八九四號卷第六十頁至六十二頁
      ）；及觀檢察官之上開詢問，其均以開放式問題對證人甲○○提問，由證人甲○○自行回答，且證人甲○○就向被
      告購買毒品之種類、次數、金額、方式、地點亦甚明確；
      復核與證人甲○○其因毒品案件，於警詢中供述：先以電
      話聯絡「西米」，「西米」會拿到家中交付，買過三至四
      次，都是購買海洛因，每次購買五千元等情相符（見本院
      卷第三十九頁所附警訊筆錄）；再衡情，證人甲○○於偵
      查、本院審理中均證陳其與被告並無仇恨嫌隙，自無甘負
      偽證罪責而設詞構陷被告之必要，其於本院審理中復證陳
      其於警訊之供詞、偵訊之證詞均出其自由陳述，未遭脅迫
      等語，足見證人甲○○之前揭證詞，具有相當高之憑信性
      ，其所證述之前情應堪認定。
（四）再查，被告於偵查中供承：「（你賣過海洛因幾次？）我
      有賣，沒賣過幾次，但是沒有賣成。」、「（賣給何人沒
      有賣成，讓警方為你查證？）默然不語。」等語（見同上
　　　偵卷第二十六頁），如被告並無販賣毒品海洛因予證人甲○○，應不致於偵查中自承曾販賣過海洛因；更有甚者，
  　  ，被告於前開偵訊筆錄，對於重要之供詞，檢察官均令被
      告簽名確認，且被告之簽名字跡恭整、筆劃清楚，是應非
      被告精神不濟、草草應訊之供述，益見證人甲○○前揭證
      述應屬可採。另被告雖於本院審理中辯稱：其應訊當時毒
      癮發作，其偵查所為之前開供述不實在云云，應係避重就
      輕臨訟之砌詞，自非可採。
（五）此外，被告於查獲時扣案之白色粉末五包，經送驗鑑定認
      均含第一級毒品海洛因成分，合計淨重四點二六公克（空
      包裝總重二點四四公克），純度百分之九點０七，有法務
      部調查局鑑定通知書一紙（見同上偵卷第五十七頁）附卷
      可憑，足見被告平日即接觸、持有海洛因，亦可為參證。
      此外，復有電子磅秤一個、白粉二包（合計淨重三十八點
      九七公克）、裝毒品用塑膠袋二個、分裝毒品塑膠袋一包
      等物扣案可資佐證。
（六）至證人甲○○雖於本院審理中證稱：其所施用之第一級毒
      品是跟「阿猴」買的，第二級毒品才跟被告買，其沒有跟
      被告買過海洛因，其在警詢、偵訊中所述之前揭證詞，是
      因為應訊時毒癮發作，所以才隨便說說，其警詢、偵訊中
      所言均不實在云云（見本院九十六年五月一日審判筆錄）
      ，爰審酌證人甲○○製作警詢筆錄及偵訊筆錄之時間，分
      別為九十五年五月十一日下午四時五十四分、及同年六月
      二十二日日上午十一時二十六分，已隔相當時日，且自上
      揭警詢、偵訊筆錄內容觀之，證人甲○○對於警詢、偵訊
      中所陳稱向被告購買第一級毒品海洛因之過程、時間等細
      節性事項，均為相同陳述；倘證人甲○○確實係於前開應
      訊時均毒癮發作而隨便陳述，於二次陳述已隔相當時日之
      情形下，當會對向被告購買毒品之詳細情節記憶不清，而
      致警詢、偵訊回答內容有所出入，然其竟於不同時間之警
      詢、偵訊中，能對被告販賣海洛因之時間、次數及地點等
      情節，均為相同內容陳述，是證人甲○○前揭所述，其於
      警詢、偵訊中應訊時毒癮發作，所以才隨便說說一節，已
      與常情有悖；另參酌證人甲○○於警詢、偵訊時，因為案
      發之初，較無來自被告同庭在場之壓力而出於虛偽不實之
      證言，或事後串謀而故為迴護被告之機會等情狀綜合觀之
      ，證人甲○○上揭於本院審理中所述，核與前揭事證不符
      ，應係事後迴護被告而故為虛偽不實之證述，不足採信。
（七）另被告既於本院審理中，否認有販賣海洛因犯行，本院自
      無從查得其具體販入、賣出之實際利得金額。然依社會事
      理常情，縱使被告收入頗豐，亦無可能自行購入毒品後，
      無償提供昂貴毒品供他人施用，況被告與證人甲○○彼此
      間並無特殊交情可言；再參酌海洛因物稀價貴，且為政府
      嚴格查緝之違禁物，凡販賣毒品者，茍無利可圖，應無甘
      冒被供出來源或遭檢警查緝法辦之危險而平價供應無何交
      情可言之他人施用之理，因此其販入之價格必較出售之價
      格低廉，或以同一價格販賣而減少毒品之份量，而有從中
      賺取買賣價差牟利之意圖及事實，應屬合理之認定，倘無
      差額利潤可圖，衡情其應不致於甘冒風險，無端平白將毒
      品給予他人吸食之可能，基上說明，足資認定被告販入海
      洛因之價格必較販出之價格為低，而有從中賺取差額利潤
      圖利事實，是被告具有營利意圖甚明。
（八）綜上所述，被告上揭辯詞，核與事證不符，不足採信；被
      告販賣第一級毒品海洛因與證人甲○○三次、每次五千元
      之事實，事證明確，其此部分之犯行，應堪認定。
二、就被告被訴販賣第二級毒品部分：訊據被告對於如附表所貳
    示之時、地、金額販賣第二級毒品甲基安非他命予乙○○及
    不詳姓名年籍之「師公」、「俊明」、「阿龍」、「阿通」
    、「小萍」等成年人之事實，已於本院審理中坦承不諱；並
    據證人乙○○於本院審理中結證：其曾因調貨，而向被告購
    買甲基安非他命，惟甲基安非他命之品質不佳，故交易未完
    成等語明確；及被告與「師公」、「俊明」、「阿龍」、「
    阿通」、「小萍」等人交易甲基安非他命之情節，復有卷附
    之監聽譯文對話內容可資佐證；又被告於查獲時，扣得甲基
    安非他命二包（合計毛重二點一五公克）、電子磅秤一個、
    裝毒品用塑膠袋二個、分裝毒品塑膠袋一包等物，有扣押物
    品目錄表在卷可憑，及被告遭查獲時之現場照片六張附卷可
    參，此部分事證明確，被告有如附表貳所示販賣第二級毒品
    甲基安非他命之犯行，亦應堪認定。
、有關論罪科刑部分：
一、我國刑法於九十四年二月二日修正公布，九十五年七月一日
    施行（下稱新法；修正前刑法下稱舊法）後，依最高法院九
    十五年度第八次刑事庭會議決議決議內容，有關新舊法之適
    用原則如下：
    (一)新法第二條第一項之規定，係規範行為後法律變更所生新
      舊法律比較適用之準據法，於新法施行後，應適用新法第
      二條第一項之規定，為「從舊從輕」之比較。
    (二)基於罪刑法定原則及法律不溯及既往原則，行為之處罰，
      以行為時之法律有明文規定者為限，必行為時與行為後之
      法律均有處罰之規定，始有新法第二條第一項之適用。
    (三)比較時應就罪刑有關之共犯、未遂犯、想像競合犯、牽連
      犯、連續犯、結合犯，以及累犯加重、自首減輕暨其他法
      定加減原因（如身分加減）與加減例等一切情形，綜其全
      部罪刑之結果而為比較。
    (四)新法第三十三條第五款規定罰金刑為新臺幣一千元以上，
      以百元計算之，新法施行後，應依新法第二條第一項之規
      定，適用最有利於行為人之法律。
二、又按刑法上所謂販賣行為，不以販入後復行賣出為必要，只
    要以營利為目的，而有販入或賣出二者其一之行為，即足構
    成，雖未及賣出，仍屬販賣既遂，其後復分次賣出，與先前
    之販入行為，均為販賣犯行而構成連續犯（參照最高法院八
    十八年度臺上字第二八二八號判決意旨）。次按刑事上販賣
    罪之完成，與民事上買賣契約之成立，二者之概念尚有不同
    ，刑事上之販賣行為，則須以營利為目的，將標的物販入或
    賣出，有一於此，其犯罪行為始為完成，苟行為人尚未將標
    的物販入或賣出，即難謂其販賣行為已屬完成（參照最高法
    院八十八年度臺上字第三七六０號判決意旨）。復按販賣毒
    品之所謂販賣行為，係行為人基於營利之目的，而販入或賣
    出毒品而言。販賣毒品者，其主觀上須有營利之意圖，且客
    觀上有販賣之行為，即足構成，至於實際上是否已經獲利，
    則非所問。即於有償讓與他人之初，係基於營利之意思，並
    著手實施，而因故無法高於購入之原價出售，最後不得不以
    原價或低於原價讓與他人時，仍屬販賣行為。必也始終無營
    利之意思，縱以原價或低於原價有償讓與他人，方難謂為販
    賣行為，而僅得以轉讓罪論處（最高法院九十三年度臺上字
    第一六五號刑事判決意旨參見）。故核被告販賣第一級毒品
    海洛因予甲○○部分，係犯毒品危害防制條例第四條第一項
    之販賣第一級毒品既遂罪。而被告販賣第二級毒品甲基安非
    他命予乙○○及不詳姓名年籍之「師公」、「俊明」、「阿
    龍」、「阿通」、「小萍」等成年人，則係犯毒品危害防制
    條例第四條第二項之販賣第二級毒品既遂罪。被告販賣第一
    級毒品、第二級毒品前，分別持有第一級毒品、第二級毒品
    之低度行為，各為販賣第一、二級毒品之高度行為所吸收，
    均不另論罪。又本案被告行為後，刑法關於連續犯、累犯及
    主刑罰金刑等規定均有修正，依前揭最高法院九十五年度第
    八次刑事庭會議決議內容，應綜其全部罪刑之結果而為比較
    後，始得判斷應適用新法或舊法，經本院為如附表玖所示之
    比較後，認本件依刑法第二條第一項前段，就以下連續犯、
    累犯及主刑罰金刑等適用，均應依舊法。再者，被告先後三
    次販賣第一級毒品海洛因予甲○○，及先後九次販賣甲基安
    非他命予乙○○，及不詳姓名年籍之「師公」、「俊明」、
    「阿龍」、「阿通」、「小萍」等成年人之犯行，均分別時
    間緊接，各犯同一罪名之罪，顯係各基於概括犯意反覆為之
    ，均應依修正刪除前連續犯之規定，各論以販賣第一級毒品
    、及販賣第二級毒品既遂一罪，並依法加重其刑（其中因販
    賣第一級毒品罪之法定本刑為死刑、無期徒刑，就此部分依
    法不得再予加重，僅就罰金刑部分加重；而就販賣第二級毒
    品罪之法定本刑無期徒刑部分，亦不得加重，僅就其餘部分
    加重）。被告所犯連續販賣第一級毒品及連續販賣第二級毒
    品罪間，犯意各別，罪名不同，應予分論併罰之。再被告前
    於九十年間因違反毒品危害防制條例案件，經本院於九十年
    五月九日，以九十年度員簡字第一六八號判處有期徒刑五月
    確定；及同年間因違反槍砲彈藥刀械管制條例案件，經本院
    於九十年八月十日，以九十年度訴字第五一八號判處有期徒
    刑一年三月確定；又同年間因違反毒品危害防制條例案件，
    經本院於九十年十一月三十日，以九十年易字第一六四八號
    判處有期徒刑六月確定（後二案經定應執行刑為有期徒刑一
    年七月），三案經合併執行，甫於九十三年三月四日縮刑執
    行完畢出監等情，有臺灣高等法院被告前案紀錄表存卷可參
    ，其於五年內分別再犯本件最重本刑為有期徒刑以上之前開
    二罪，依照修正前刑法第四十七條規定，係屬累犯，均應各
    依法遞加重其刑（其中就被告所犯販賣第一級毒品罪之法定
    本刑為死刑、無期徒刑，此部分依法不得再予加重，僅就罰
    金刑部分遞加重；另就被告所犯販賣第二級毒品罪之法定本
    刑無期徒刑部分，依法亦不得遞加重，僅就其餘部分遞加重
    之）。爰審酌被告僅為圖得一己之厚利，即為連續販賣第一
    級毒品及連續第二級毒品之行為，及其販賣第一級毒品、第
    二級毒品之次數及所得，其等販賣毒品因而提供毒品流通之
    管道，對社會治安、經濟所生危害之程度甚鉅，及被告犯罪
    後對前開販賣毒品犯行猶設詞狡辯，全無悔意等一切情狀，
    分別各量處如主文所示之刑，並依刑法第三十七條第一項、
    第二項之規定，分別就被告販賣第一級毒品罪、販賣第二級
    毒品罪，對被告宣告如主文所示之褫奪公權，及定其應執行
    之刑，及宣告褫奪公權終身。末按販賣第一級毒品之罪法定
    刑既經我國立法機關衡量立法當時之刑事政策及社會需要通
    過立法，並規定「販賣第一級毒品者，處死刑或無期徒刑，
    處無期徒刑者，得併科新臺幣一千萬元以下罰金」，而刑法
    第五十九條之酌量減輕其刑，必須犯罪有特殊之原因，在客
    觀上足以引起一般之同情，認為即予宣告法定最低度刑期仍
    嫌過重者始有其適用。本件被告有施用毒品前科，素行不良
    ，所販賣之海洛因足以導致施用者產生精神障礙、性格異常
    之身心，戕害國人身體健康，且有危害社會安全之虞，惡性
    非輕等情形，且本件被告確有連續販賣海洛因予他人之事實
    ，在客觀上實無何可憫恕之處，本件縱被告販賣第一級毒品
    之次數不多，所得金額亦非鉅，非屬一般之大毒梟，然本院
    認仍無從引用刑法第五十九條為酌予減輕其刑之論據。另公
    訴人起訴意旨雖以被告逃亡期間仍販毒品予他人，且犯後未
    完全自白犯行，並供出其餘共犯，犯後態度不佳等情，求請
    本院對被告予以併科罰金一百萬元，固非無見，惟查被告已
    坦承其販賣第二級毒品甲基安非他命之犯行，且本件被告犯
    罪所得非多，本院爰認以量處如主文所示之刑已足收改善之
    效，附此敘明。
三、被告於查獲時，扣得其所有、如附表參所示之海洛因五包（
    合計淨重四點二六公克）、如附表肆所示之甲基安非他命二
    包（合計毛重二點一五公克），均屬本案查獲之毒品，是均
    應依毒品危害防制條例第十八條第一項前段之規定宣告沒收
    銷燬之；另扣案之供前開第一級毒品海洛因包裝用之外包裝
    袋五只（即如附表伍編號1所示），依前揭法務部調查局之
    鑑定報告之記載（空包裝總重二點四四公克），足認前開供
    第一級毒品海洛因包裝用之外包裝袋五只，係可與包裝內之
    毒品分離，而外包裝袋主要作用在於包裹毒品，防其裸露、
    潮濕，便於被告攜帶販賣毒品，且應亦屬被告所有，爰均依
    毒品危害防制條第十九條第一項前段宣告沒收之；又扣案之
    電子磅秤一個、白粉二包（合計淨重三十八點九七公克）、
    裝毒品用塑膠袋二個、分裝毒品塑膠袋一包（即如附表伍編
    號2、3、4、5，及附表柒編號1、2、3所示）係被告所有，
    業經被告供承在卷，且應為供被告販賣第一級毒品海洛、第
    二級毒品甲基安非他命時，秤重分裝所用之物，應依毒品危
    害防制條例第十九條第一項前段規定宣告沒收。至扣案之吸
    食玻璃管一組、塑膠鏟管八支、鋁箔紙二十一張、裝毒品之
    置物盒一個、行動電話一支（門號0000-000000）、傳呼機
    一個、亞太行動電話SIM卡二片，均無確切事證足以證明係
    供本件販毒所用之物，故均不於本案宣告沒收之。另供作為
    販毒聯絡工具之行動電話二支（門號為0000-000000、0000-
    000000號，未扣案，手機所有人不詳、ＳＩＭ卡門號申請人
    亦不詳），雖係供販賣毒品犯罪所用之物，惟按依毒品危害
    防制條例第十九條第一項規定宣告沒收，因該條項並無如同
    條例第十八條第一項所定（不問屬於犯人所有與否，沒收之
    ）之明文，故應屬相對沒收主義之立法，其應沒收之物，應
    以屬被告所有者為限（最高法院九十三年度台上字第四六二
    號判決參照），準此，上開未扣案之行動電話二支【另該具
    行動電話內之ＳＩＭ晶片卡（按依國內電信公司一般定型化
    契約之約定，該晶片卡之所有權乃係屬電信公司所有，申請
    人僅因承租門號而取得晶片卡使用權）】，因被告否認犯罪
    ，復查無其他積極證據足以證明被告已取得該行動電話機身
    之所有權，自毋庸依同條例第十九條第一項規定宣告沒收之
    ，併此敘明。另按毒品危害防制條例第十九條第一項規定，
    犯販賣毒品罪者，其犯罪所得之財物均沒收之，係採義務沒
    收主義，故販賣毒品所得之對價，不問其中成本若干，利潤
    多少，均應全部諭知沒收，貫徹政府查禁煙毒之決心，以符
    立法本旨（最高法院九十一年度臺上字第二四一九號判決意
    旨參照）。茲被告販賣第一級毒品予甲○○所得之對價為一
    萬五千元（即如附表陸所示），及販賣第二級毒品予不詳姓
    名年籍之「師公」、「俊明」、「阿龍」、「阿通」、「小
    萍」等成年人所得之對價共為十五萬一千元（即如附表柒所
    示），此部分雖均未扣案，仍應依上開說明及毒品危害防制
    條例第十九條第一項之規定宣告沒收之，如全部或一部不能
    沒收時，則均以被告之財產抵償之。
四、證人甲○○於本院審理時，就被告有無販賣其第一級毒品海
    洛因情事等於案情有重要關係之事項，於供前具結而為虛偽
    陳述，所涉之刑法第一百六十八條偽證罪嫌，應由檢察官另
    行偵查後為適法之處理。
據上論斷，應依刑事訴訟法第二百九十九條第一項前段，毒品危
害防制條例第四條第一項、第二項、第十八條第一項前段、第十
九條第一項，刑法第十一條、第二條第一項前段、修正刪除前刑
法第五十六條，修正前刑法第四十七條、刑法第五十一條第四款
、第八款、第三十七條第一項、第二項，判決如主文。
本案經檢察官吳宗達到庭執行職務。
中　　華　　民　　國　九十六　年　　五　　月　　十五　日
                  刑事第五庭    審判長法  官  許旭聖
                                      法　官  簡婉倫
                                      法  官  吳俊螢
以上正本證明與原本無異。
如不服本判決，應於判決送達後10日內，向本院提出上訴狀（須
附繕本），上訴於臺灣高等法院臺中分院。
中　　華　　民　　國　九十六　年　　五　　月　　十五　日
                                      書記官  林怡吟
附錄本案論罪科刑法條：
毒品危害防制條例第4條第1項、第2項
製造、運輸、販賣第一級毒品者，處死刑或無期徒刑；處無期徒
刑者，得併科新臺幣 1 千萬元以下罰金。
製造、運輸、販賣第二級毒品者，處無期徒刑或 7 年以上有期徒
刑，得併科新臺幣 7 百萬元以下罰金。
毒品危害防制條例第18條
查獲之第一、二級毒品及專供製造或施用第一、二級毒品之器具
，不問屬於犯人與否，均沒收銷燬之；查獲之第三、四級毒品及
製造或施用毒品之器具，無正當理由而擅自持有者，均沒入銷燬
之。但合於醫藥、研究或訓練之用者，得不予銷燬。
前項合於醫藥、研究或訓練用毒品或器具之管理辦法，由法務部
會同行政院衛生署定之。
毒品危害防制條例第19條
犯第 4 條至第 9 條、第 12 條、第 13 條或第 14 條第 1 項、
第2項之罪者，其供犯罪所用或因犯罪所得之財物，均沒收之，
如全部或一部不能沒收時，追徵其價額或以其財產抵償之。
為保全前項價額之追徵或以財產抵償，得於必要範圍內扣押其財
產。
犯第 4 條之罪所使用之水、陸、空交通工具沒收之。
附表壹：（販賣海洛因部分）
    ┌──┬──────┬──────┬───┬───────┬─────┬──────┐
    │編號│交易時間（民│行為地點　　│購買毒│交易代價（新台│如何聯絡  │所交易之毒品│
    │    │國年月日）  │（彰化縣內）│品之人│幣）          │          │            │
    ├──┼──────┼──────┼───┼───────┼─────┼──────┤
    │一　│95年1、2月間│大村鄉南勢村│甲○○│每次均5千元。 │以手機聯絡│均係第一級毒│
    │　　│（共賣3次） │南勢巷13之2 │　    │              │          │品海洛因。  │
    │　　│            │號。　　　　│      │              │          │            │
    └──┴──────┴──────┴───┴───────┴─────┴──────┘
附表貳：（販賣甲基安非他命部分）
    ┌──┬──────┬──────┬───┬───────┬─────┬──────┐
    │編號│交易時間（民│行為地點　　│購買毒│交易代價（新台│交付毒品者│所交易之毒品│
    │    │國年月日）  │（彰化縣內）│品之人│幣）          │          │            │
    ├──┼──────┼──────┼───┼───────┼─────┼──────┤
    │一　│95年2月8日上│在員林鎮莒光│「師公│10萬元        │丙○○    │係第二級毒品│
    │　　│午11時許    │路「台鳳廣場│」男子│              │          │安非他命。  │
    │　　│            │」由「師公」│　    │              │          │            │
    │    │            │將交易毒品款│      │              │          │　　　      │
    │    │            │項交給丙○○│      │              │          │            │
    ├──┼──────┼──────┼───┼───────┼─────┼──────┤
    │二　│95年2月間某 │員林鎮某處。│乙○○│乙○○表示品質│          │　　　　　　│
    │　　│時。        │            │（未成│不佳，未交易成│          │　　　　　　│
    │　　│            │            │功）　│功。          │          │　          │
    ├──┼──────┼──────┼───┼───────┼─────┼──────┤
    │三  │95年2月某時 │不詳。      │「俊明│8千元         │丙○○。  │第二級毒品安│
    │    │。          │            │」男子│              │          │非他命。    │
    ├──┼──────┼──────┼───┼───────┼─────┼──────┤
    │四  │95年間某時  │臺中市○○路│「阿龍│分別為2萬及1萬│丙○○。  │同上。      │
    │    │（計2次）   │某處        │」男子│5千元。       │          │            │
    ├──┼──────┼──────┼───┼───────┼─────┼──────┤
    │五  │95年1月30日 │員林鎮○○路│「阿通│2千元。       │丙○○。  │同上。      │
    │    │下午某時    │某處        │」男子│              │          │            │
    ├──┼──────┼──────┼───┼───────┼─────┼──────┤
    │六  │95年1月底到2│花壇鄉民俗村│「小萍│每次2千元，計3│丙○○。  │同上。      │
    │    │月初（計3次 │            │」女子│次。          │          │            │
    │    │）          │            │      │              │          │            │
    └──┴──────┴──────┴───┴───────┴─────┴──────┘
附表參：
    扣案之第一級毒品海洛因伍包（合計淨重肆點貳陸公克）。
附表肆：
    扣案之第二級毒品甲基安非他命貳包（合計毛重貳點壹伍公
    克）。
附表伍：（販賣海洛因使用之物品）
1、扣案之供前開第一級毒品海洛因包裝用之外包裝袋伍只。
2、電子磅秤壹個。
3、白粉貳包（合計淨重三十八點九七公克）。
4、裝毒品用塑膠袋貳個。
5、分裝毒品塑膠袋壹包。
附表陸:（販賣海洛因之所得）
1、新臺幣壹萬伍仟元。
附表柒：（販賣甲基安非他命使用之物品）
1、電子磅秤壹個。
2、裝毒品用塑膠袋貳個。
3、分裝毒品塑膠袋壹包
附表捌（販賣甲基安非他命之所得）
1、新臺幣拾伍萬壹仟元。
附表玖：
┌──┬─────┬─────────────────────────┐
│編號│修正事項  │         新、舊法之比較適用                       │
├──┼─────┼─────────────────────────┤
│ 1  │連續犯    │被告行為後，刑法第56條連續犯之規定，業經刪除，則被│
│    │          │告2 次販賣第一級毒品海洛因，及4 次販賣第二級毒品甲│
│    │          │基安非他命之犯行，因行為後新法業已刪除連續犯之規定│
│    │          │，此刪除雖非犯罪構成要件之變更，但已顯已影響行為人│
│    │          │刑罰之法律效果，自屬法律有變更，且比較新、舊法結果│
│    │          │，以舊法論以連續犯對被告較為有利                  │
├──┼─────┼─────────────────────────┤
│ 2  │累犯      │刑法第47條原規定：「受有期徒刑之執行完畢，或受無期│
│    │          │徒刑或有期徒刑之執行而赦免後，5年以內再犯有期徒刑 │
│    │          │以上之罪者，為累犯，加重本刑至2分之1。」，修正後第│
│    │          │47條第1項規定：「受徒刑之執行完畢，或一部之執行而 │
│    │          │赦免後，5年以內故意再犯有期徒刑以上之罪者，為累犯 │
│    │          │，加重本刑至2 分之1 」。被告本案所犯販賣第一級毒品│
│    │          │及第二級毒品，均係故意為之，其修正前後結果並無不同│
├──┼─────┼─────────────────────────┤
│ 3  │主刑罰金刑│刑法第33條第5款有關罰金刑部分，在新法部分係規定為 │
│    │部分      │罰金：新臺幣1,000元以上，以百元計算之。而舊法時則 │
│    │          │係規定為罰金：1元以上。經比較修法前後之規定，應認 │
│    │          │修正前刑法第33條第5款之規定，對行為人有利。       │
├──┴─────┴─────────────────────────┤
│綜合比較之結果，應適用修正前刑法之相關規定                          │
└──────────────────────────────────┘
